【裁判字號】    98,交抗,67
【裁判日期】    980409
【裁判案由】    聲明異議
【裁判全文】
臺灣高等法院臺南分院交通事件裁定  98年度交抗字第67號
抗  告  人
即受處分人  甲○○
上列抗告人因違反道路交通管理處罰條例案件聲明異議，不服臺
灣雲林地方法院98年度交聲字第7號，中華民國98年3月2日所為
裁定，提起抗告，本院裁定如下：
    主  文
抗告駁回。
    理  由
一、原處分意旨略以：本件受處分人甲○○於民國97年11月5日
    23時27分許，駕駛車牌號碼4883-JK號自小客車，在於設有
    多時相號誌燈之臺一線與78線路口，不依左轉箭頭綠燈指示
    行駛，逕行違規左轉，經雲林縣警察局交通隊員當場攔停並
    製單舉發，原處分機關遂依道路交通管理處罰條例第48條第
    1項第2款、第63條第1項第1款規定（原處分書漏載），裁處
    受處分人罰鍰新台幣600元，並記違規點數1點。
二、原裁定意旨略以：
  （一）異議人即受處分人甲○○於97年11月5日23時27分許，
        駕駛車牌號碼4883-JK號自小客車，沿臺一線路段由南
        往北行駛，至該路與臺78線有四時相燈光號誌管制之交
        岔路口處，左轉至臺78線快速道路上匝道口時，經雲林
        縣警察局交通隊斗南小隊員警鄭竣澤、莊文滄攔停，有
        雲林縣警察局97年11月5日雲警交字第KAD035916號舉發
        違反道路交通管理事件通知單影本、雲林縣警察局斗南
        分局97年12月1日雲警南交裁字第0970013546號書函、
        道路交通舉發現場圖附卷可參（詳參原審卷第6頁、第
        13頁、第36頁），應堪認定。
  （二）異議人行經上開交岔路口時，未依號誌指示違規左轉，
        並業據證人即舉發員警鄭竣澤、莊文滄到庭具結證述明
        確，則異議人有於前揭時、地有不依左轉箭頭綠燈指示
        行駛，逕行左轉之違規事實，應堪認定。
  （三）綜上所述，異議人行經上開路段，未依號誌指示，擅自
        左轉，原裁決機關引用道路交通管理處罰條例第48條第
        1項第2款、第63條第1項第1款之規定，裁處異議人罰鍰
        新臺幣600元，並記違規點數1點，核無違誤；從而，異
        議人之異議為無理由，應予駁回。
三、抗告意旨略以：
  （一）員警鄭竣澤於調查庭上係作偽證，且語焉不詳，供詞諸
        多不確定，足見整個事件僅係臆測，原審法官顯有誤判
        。
  （二）員警鄭誌明於原審證稱當時他同一時間正在向開別人罰
        單，惟現場僅有本人車在場，並無其他車輛，明顯有偽
        證之嫌，況同一時間何能開十幾張罰單？顯然不符比例
        原則。
  （三）現場三位警員距離140幾公尺外且係在側面監視，準確
        度顯有失真。
  （四）對於原審裁定記載「本院判斷第一項有為異議人所承認
        」，本人自始均並未承認違規，至今連紅單均未簽名，
        何來承認？
  （五）員警鄭竣澤在攔下本人座車時，僅要求本人提供行照及
        駕照，並未告知本人有違規，但在調查庭時卻證稱好像
        有告知本人，可能風聲太大等語，原審並未將員警鄭竣
        澤前揭證詞節錄，顯屬裁決無效。
  （六）警察局所附現場光碟，均係選擇性的提出有利部分，並
        未將不利部分提出，既然有光碟，請將違規事實提出，
        並提出有告知本人違規第一時間之錄音。
  （七）本件違規係政治事件，光碟係員警要送給地檢署以利某
        黨等語。
四、按汽車駕駛人轉彎時，有不依標誌、標線、號誌指示之情形
    者，處新台幣600元以上1,800元以下罰鍰，並記違規點數1
    點，為道路交通管理處罰條例第48條第1項第2款、第63條第
    1 項第1款定有明文。
五、查抗告人即受處分人甲○○於97年11月5日23時27分許，駕
    駛車牌號碼4883-JK號自小客車，沿臺一線路段由南往北行
    駛，至該路與臺78線有四時相燈光號誌管制之交岔路口處，
    左轉至臺78線快速道路上匝道口時，經雲林縣警察局交通隊
    斗南小隊員警鄭竣澤、莊文滄攔停，有雲林縣警察局97年11
    月5日雲警交字第KAD035916號舉發違反道路交通管理事件通
    知單影本、雲林縣警察局斗南分局97年12月1日雲警南交裁
    字第0970013546號書函、道路交通舉發現場圖附卷可參（詳
    參原審卷第6頁、第13頁、第36頁），並據證人即舉發警員
    鄭竣澤於原審法院具結證稱：「若由北往南對向3個燈的號
    誌是顯示綠燈的話，對向車道他只有一個綠色直行箭頭燈，
    若說顯示對向車道北往南車道顯示紅色燈的話，南往北的車
    道會顯示左轉直行的綠色燈號。」（詳原審卷第25頁）、「
    我、莊文滄、鄭誌明於22時至24時在臺一線與臺78線匝道口
    執行交整勤務，在23時20分左右，看到一台車，違規人的車
    輛左轉過來，當時北往南的號誌是綠燈，然後我們就攔停下
    來，請違規人出示證件，然後告知他違規的事由，之後就舉
    發」（詳原審卷第25頁背面），故抗告人有於前述時地駕車
    不依左轉箭頭綠燈指示行駛，逕行違規左轉之行為，應可認
    定。
六、抗告人雖否認有未依左轉箭頭綠燈指示行駛而違規左轉之行
    為，並以前詞置辯。經查：
  （一）抗告人抗告意旨稱員警鄭竣澤於原審之結證，係有偽證
        之虞云云，查證人即取締員警與抗告人原不相識，二人
        間並無怨恨仇隙，故證人要無設詞誣陷抗告人違規，進
        而招致偽證重罪之可能及必要，況於本件卷存證據資料
        內並無任何積極證據足以證明員警鄭竣澤上開證詞係屬
        虛偽，亦無足以令人顯信證人之證述為不可採之品性證
        據或前科證據存在，自不得僅以證人係本件開單告發抗
        告人之員警而全盤抹煞其在訴訟上所具有之原證人資格
        ；因此其到庭於具結後以言詞供述本件訴訟上之待證事
        實（即抗告人有前開違規事實），已足擔保其真實性及
        憑信性。是其證詞應屬可信，抗告人所陳，尚難為有利
        之認定。
  （二）抗告人抗告意旨稱本件於事發第一時間並無具體事證或
        錄影錄音，可得指證其有違規事項云云。按當場舉發交
        通違規並不以攝影或照相存證為其要件，亦不以舉發錄
        影或照片為唯一之證明方法，若舉發警員係親眼見聞違
        規經過，並經以證人之身分具結後為證述，此證人證詞
        仍不失為證明方法之一種。若強求各種交通違規行為均
        需以照片或錄影錄音為其裁罰依據，事實上殆不可行，
        蓋諸多違規行為之發生難以預期，違規狀態稍縱即逝。
        本件抗告人未按照號誌規定違規左轉，係瞬間發生之事
        ，實難期待此類違規行為之第一時間得以攝影或照相為
        證。依道路交通管理處罰條例第7條之2第1項第7款「經
        以科學儀器取得證據資料證明其行為違規」舉證，係指
        限於當場不能或不宜攔截製單舉發，而為逕行舉發時，
        始有其適用，非謂當場攔停舉發亦應以該證據方法為之
        ，其舉發始為適法。是抗告人以事發第一時間並任何錄
        影錄音證明尹有不依照號誌違規左轉之行為，無法證明
        尹有違規等情事，顯不足採。
  （三）抗告人抗告意旨稱本件員警鄭竣澤並未對其告知有關違
        規之事，舉發時僅要求抗告人提出駕照、行照等證件，
        且該員警於原審亦證稱「可能因為風太大，異議人沒有
        聽到」，足見員警鄭竣澤未盡告知義務等云云。固員警
        鄭竣澤於原審法院具結證稱雖有告知，但因當天風大，
        抗告人可能沒有聽到等語，惟員警莊文滄於原審訊問有
        無告知異議人違規之事情時具結證稱：「證件是由鄭竣
        澤索取的，後來我有告知異議人」（詳參原審卷第31頁
        ），足見員警已盡告知違規之義務，抗告人執此為辯，
        並無可採。
  （四）抗告人抗告意旨稱本件員警距事發現場約140公尺且係
        在側面監視，準確度顯有失真云云。本件員警鄭竣澤、
        莊文滄均於原審證稱事發路段北往南方向為全綠圓形綠
        燈時，抗告人車行方向之南往北車道上之左轉箭頭綠燈
        不可能亮起，前揭證人2人所言內容一致，且員警莊文
        滄於原審亦稱，自舉發位置至臺一線由南往北的四個燈
        ，與臺78線匝道口上停止線上方四個燈的號誌：「距離
        應該有一百多公尺，中間沒有障礙物擋住。」（詳原審
        卷第30頁），足見本件員警2人判斷方式並無二致，且
        道路上並無任何障礙物擋住員警視線，抗告人空言員警
        判斷準確度顯有失真，並未舉出事證以証其說，足無可
        採。
  （五）本件抗告人違規之事證明確，至抗告人辯稱，為何員警
        鄭誌明能於同一時間開十幾張罰單，及本件係政治事件
        云云，顯與本案無關，是其上開陳述，僅為卸責之詞，
        委無可採，併此敘明。
七、綜上所述，本件抗告人有違規行為堪予認定，原處分機關依
    道路交通管理處罰條例第48條第1項第2款、第63條第1項第1
    款，裁處受處分人罰鍰600元，並記違規點數1點，核無違誤
    ，原審法院據此駁回抗告人之聲明異議，經核亦無不合。本
    件抗告人執前開辯詞，指摘原裁定不當，為無理由，應予駁
    回。
八、據上論結，應依道路交通案件處理辦法第26條，刑事訴訟法
    第412條，裁定如主文。
中    華    民    國    98    年    4     月    9     日
                  刑事第五庭    審判長法  官  楊明章
                                      法  官  楊子莊
                                      法  官  戴勝利
以上正本證明與原本無異。
不得再抗告。
                                      書記官  陳淑貞
中    華    民    國    98    年    4     月    9     日


司法院資訊處製作；財團法人民間司法改革基金會備份。
